臺灣高雄地方法院刑事判決　　　　　　　　　　　　九十三年度易緝字第二一０號
　　公　訴　人　臺灣高雄地方法院檢察署檢察官
　　被　　　告　乙○○　男　三.
右列被告因妨害兵役案件，經檢察官提起公訴（九十二年度偵字第二一００一號），
本院合議庭裁定由受命法官獨任進行簡式審判程序，茲判決如左：
    主  文
乙○○後備軍人意圖避免點閱召集，居住處所遷移，無故不依規定申報，致使點閱召
集令無法送達，處有期徒刑月，如易科罰金，以佰元折算壹日。
    事  實
一、乙○○曾於民國九十一年間因妨害兵役案件，經本院於九十一年十一月六日以九
    十一年度簡字第一０九二號刑事簡易判決判處拘役四十日，並於九十二年一月二
    十日確定（尚未執行完畢，未構成累犯），其係高雄縣後備司令部列管之陸軍階
    級上等兵退伍後備軍人，
    際居住在該處，惟於九十二年一月二十日確定後某日起，即自上址遷移他處居住
    ，竟意圖為避免點閱召集，無故不依規定申報其遷移後之居住處所，致使高雄縣
    後備司令部所核發，指定其應於九十二年十月一日上午八時，前往高雄縣鳳山市
    ○○路二號衛武營區報到之點閱召集令，由勤區警員許文正於九十三年九月二十
    二日，前往上開
二、案經高雄縣後備司令部報請臺灣高雄地方法院檢察署檢察官偵查起訴。
    理  由
一、本案被告乙○○所犯係死刑、無期徒刑、最輕本刑為三年以上有期徒刑以外之罪
    ，其於準備程序就前揭被訴事實為有罪之陳述，經受命法官告知簡式審判程序之
    旨，並聽取其與公訴人之意見後，本院認無不得或不宜改依簡式審判程序進行之
    處，爰依刑事訴訟法第二百七十三條之一第一項、第二百八十四條之一，裁定本
    件由受命法官獨任進行簡式審判程序，合先敘明。
二、右揭事實，業據被告於本院審理中（參見本院九十三年十二月二十一日審判筆錄
    ）坦承不諱，並有高雄縣後備司令部妨害兵役案件移送報告書、高雄縣團管區司
    令部列管後備軍人行方不明遷出未報移送辦法年籍表、點閱召集令、點召令受領
    回執、刑案資料查註紀錄表、臺灣高等法院被告全國前案紀錄表各一份附卷可稽
    ，足徵被告於前開點召及偵審期間，亦無在監在押等無法申報
    由，是被告上揭自白核與前揭事證相符，應堪採信。況被告既係依法退伍之後備
    軍人，退伍後仍負有後備軍人點閱召集、教育召集或勤務召集之義務，且於本院
    審理中亦自承其曾於八十六年間參加點閱召集（參見本院九十三年十二月二十一
    日審判筆錄）等語，足徵其明知後備軍人負有參加點閱召集之義務，竟無故遷出
    一年度簡字第一０九二號）係於九十二年一月二十日確定，而被告離開住所之事
    實係於九十二年一月二十日以後之某日，已如前述，是本案係於被告前被訴妨害
    兵役案件判決確定後，始發生之事實，應非前案妨害兵役案件所指之行為之繼續
    ，附此敘明。綜上所述，被告意圖避免點閱召集，有遷移居住處所而無故不申報
    之行為，致使點閱召集令無法送達之事實應堪認定，本案事證明確，被告上揭犯
    行，足堪認定。
三、按後備軍人住居所之遷移變更，均應依後備軍人管理規則第十七條至第十九條之
    相關規定辦理遷徙登記。次按遷出
    應為住址變更登記，
    別定有明文。又後備軍人有居住處所遷移，無故不依規定申報，致使召集令無法
    第十條第三項亦有明文。又被告係依法退伍之人員，屬兵役法第二十七條之後備
    軍人，於點驗或校閱時，有受點閱召集之義務。核被告所為，係犯妨害兵役治罪
    條例第十條第三項、第一項第三款之罪，應依同條例第六條第二項規定科刑。爰
    審酌被告曾於九十一年間因妨害兵役案件，經本院於九十一年十一月六日以九十
    一年度簡字第一０九二號刑事簡易判決判處拘役四十日，並於九十二年一月二十
    日確定（未構成累犯），此有臺灣高等法院被告全國前案紀錄表、本院被告院內
    索引卡紀錄表、臺灣高雄地方法院檢察署刑案資料查註紀錄表各一份存卷可考，
    其復基於意圖避免點閱召集，而無故未依規定申報住所遷移，致點閱召集令無法
    害及前科素行等一切情狀，量處如主文所示之刑，並諭知易科罰金之折算標準，
    以資懲儆。又按妨害兵役治罪條例已於民國九十一年六月二十六日公布，於同年
    月二十八日生效，而修正前該條例第十一條第三項之無故不申報致點閱召集令無
    法送達罪，應依同條例第七條第二項之刑罰科刑之條文，修正後分別移至第十條
    第三項及第六條第二項，然公訴意旨誤引修正前之法條，尚有未洽，惟經公訴人
    於本院審理中當庭更正起訴法條為妨害兵役治罪條例第十條第三項，依同法第六
    條第二項刑罰科刑，附此敘明。
據上論斷，依刑事訴訟法第二百七十三條之一第一項、第二百九十九條第一項前段，
妨害兵役治罪條例第十條第三項、第一項第三款、第六條第二項、刑法第十一條前段
、第四十一條第一項前段，罰金罰鍰提高標準條例第二條，判決如主文。
本案經檢察官甲○○到庭執行職務。
中　　　華　　　民　　　國　　九十三　　年　　 十二 　　月　　二十八　　日
                                  臺灣高雄地方法院刑事庭
                                        法　　　官  唐中興
右為正本，係照原本作成，證明與原本無異。
如不服本判決，得於判決書送達之翌日起十日內，以書狀敘述理由向本院提出上訴。
                                        法院書記官  陳掌珠
中　　　華　　　民　　　國　　九十三　　年　　 十二 　　月　　二十八　　日
附錄論罪法條：
妨害兵役治罪條例第六條：
意圖避免教育召集或勤務召集，而有下列行為之一者，處三年以下有期徒刑：
一  捏造免役、除役、轉役或免除召集原因者。
二  毀傷身體者。
三  拒絕接受召集令者。
四  應受召集，無故逾應召期限二日者。
五  使人頂替本人應召者。
無故不參加點閱召集，或意圖避免點閱召集，而有前項第一款至第三款及第五款行為
之一者，處一年以下有期徒刑、拘役或科新臺幣九萬元以下罰金。
國民兵為避免應召集輔助軍事勤務犯第一項之罪者，處三年以下有期徒刑。
妨害兵役治罪條例第十條：
後備軍人意圖避免召集處理有下列行為之一者，處一年以下有期徒刑、拘役或科新臺
幣九萬元以下罰金：
一  離營歸鄉無故不依規定報到，或重複申報戶籍者。
二  拒絕依規定調查，或體格檢查不到者。
三  居住處所遷移，無故不依規定申報者。
國民兵犯前項第三款之罪者，處六月以下有期徒刑、拘役或科新臺幣三萬元以下罰金
。
後備軍人犯第一項之罪或國民兵犯前項之罪，致使召集令無法送達者，以意圖避免召
集論；分別依第五條或第六條科刑。
